臺灣板橋地方法院交通事件裁定　　　 100年度交聲字第1583號
原處分機關　交通部公路總局臺北區監理所
異　議　人
即受處分人　簡森華
上列異議人即受處分人因違反道路交通管理處罰條例案件，對於
交通部公路總局臺北區監理所於中華民國100 年5 月10日所為之
北監自裁字第裁40-Z00000000號裁決處分（下稱A 處分）、40-Z
00000000號裁決處分（下稱B 處分）聲明異議，本院裁定如下：
    主  文
原處分均撤銷。
簡森華駕駛之汽車行駛於高速公路，行車速度超過規定之最高速
限貳拾公里以上未滿肆拾公里，處罰鍰新臺幣參仟伍佰元，並記
違規點數壹點。
簡森華汽車駕駛人，駕駛汽車在道路上蛇行，處罰鍰新臺幣壹萬
捌仟元，並吊扣該汽車牌照參個月，且應接受道路交通安全講習
，並記違規點數參點。
    理  由
一、原處分意旨略以：異議人即受處分人簡森華於民國100 年2
    月26日4 時43分許，駕駛車牌號碼4162-ZR 號自用小客車（
    下稱本件車輛），行經國道一號南下28至34公里處（下稱本
    件路段），因有「在道路上蛇行」、「汽車行駛高速公路速
    度超過規定最高速限（20公里以上未滿40公里）」（即A 處
    分之舉發違規事實）及「駕駛人以危險方式在道路上駕駛汽
    車（處車主）」（即B 處分之舉發違規事實）之違規行為，
    經內政部警政署國道公路警察局第一警察隊汐止分隊警員莊
    嘉豪掣單舉發，嗣經原處分機關查證屬實，爰依道路交通管
    理處罰條例第43條第1 項第1 款、第33條第1 項第1 款及第
    43條第4 項之規定，分別裁處受處分人罰鍰新臺幣（下同）
    18,000元、3,500 元等語。
二、異議意旨略以：異議人並不確定但也有可能有超速部分之違
    規，但對於蛇行危險駕駛之違規行為則強力否認，請檢附照
    片為證云云。
三、按汽車行駛高速公路及快速公路，應依速限標誌指示、在行
    駛途中，不得驟然或任意變換車道，如欲超越前車或變換車
    道時，應先顯示方向燈告知前後車輛，並保持安全距離及間
    隔，方得超越或變換車道，高速公路及快速公路交通管制規
    則第5 條第1 項前段及第11條分別定有明文。次按汽車行駛
    於高速公路，而不遵行車管制之管制規則，行車速度超過規
    定之最高速限者，處汽車駕駛人3,000 元以上6,000 元以下
    罰鍰，並記違規點數1 點（A 處分漏未諭知），道路交通管
    理處罰條例第33條第1 項第1 款、第63條第1 項第1 款（A
    處分漏載）分別定有明文。又按汽車駕駛人，駕駛汽車在道
    路上蛇行，或以其他危險方式駕車者，處6,000 元以上24,0
    00元以下罰鍰，並當場禁止其駕駛，並吊扣該汽車牌照3 個
    月，且應接受道路交通安全講習（B 處分漏未諭知）；汽車
    駕駛人，違反前揭蛇行、危險方式駕車規定者，除依原條款
    處罰鍰外，並記違規點數3 點（B 處分漏未諭知），道路交
    通管理處罰條例第43條第1 項第1 款、第4 項前段、第5 項
    前段（B 處分漏載）、第63條第1 項第3 款（B 處分漏載）
    分別有所明定。
四、經查：
  (一)異議人於上揭時、地，駕駛本件車輛，因有上開違規行為，
    經舉發單位警員莊嘉豪駕車攔停未果，遂逕行舉發，嗣經原
    處分機關查證屬實，爰依道路交通管理處罰條例第43條第1
    項第1 款、第33條第1 項第1 款及第43條第4 項之規定，分
    別裁處受處分人罰鍰18,000元、3,500 元等情，有舉發單位
    100 年2 月26日公警局交字第Z00000000 號、100 年3 月31
    日公警局交字第Z00000000 號舉發違反道路交通管理事件通
    知單、100 年4 月20日公警一交字第1000170875號函、原處
    分機關100 年5 月10日A 、B 處分之裁決書各1 份在卷可稽
    ，而異議人對其於上開時間駕駛本件車輛行經本件路段之事
    實，亦不爭執，堪先認定。從而，本件之爭執點在於異議人
    駕駛本件車輛行經本件路段之時，是否有前述超速、在道路
    上蛇行駕駛之違規行為，應予指明。
  (二)關於A 處分記載之「汽車行駛高速公路速限超過規定最高速
    限」（20公里以上未滿40公里）部分：
    異議人於本院訊問時已當庭表示對此部分不再爭執等語（參
    本院卷第25頁），且有舉發單位警員莊嘉豪當庭提出之測速
    照片（顯示測得之本件車輛行駛速度為每小時131 公里）及
    經濟部標準檢驗局雷達測速儀檢定合格證書各1 份在卷足憑
    ，異議人此部分違規事實堪先認定。
  (三)關於A處分記載之「在道路上蛇行」部分：
  1.道路交通管理處罰條例雖未就「蛇行」予以定義，然依教育
    部國家語文綜合連結檢索系統網站查詢結果顯示，蛇行係指
    ：「如蛇爬行般迂迴繞行。現亦用以指汽、機車在道路上作
    S 狀急行」（重編國語辭典修訂本）。觀諸道路交通管理處
    罰條例第43條第1 項第1 款條文係規定「在道路上蛇行，或
    以其他危險方式駕車者」，其將「蛇行」與「其他危險方式
    駕車」並列，故依一般法律解釋之原則，足認「蛇行」係「
    危險駕車方式」之例示。又參以高速公路及快速公路交通管
    制規則第11條，已就汽車行駛於高速公路時應如何超越及變
    換車道、且不得驟然或任意變換車道，如欲超越前車或變換
    車道時，應先顯示方向燈告知前後車輛，並保持安全距離及
    間隔，方得超越或變換車道等為明確之規範。綜上，可知「
    蛇行」當指汽車沿途任意變換車道，且於車道上穿梭行駛之
    危險駕車方式（臺灣高等法院97年度交抗字第1079號裁定意
    旨參照）。
  2.證人即舉發單位警員莊嘉豪於本院訊問時證稱：其當時在國
    道1 號南下28.3公里處外側路肩用照片所示的電達測速儀執
    行測速，發現一台灰色的小客車超速、車速131 公里，測得
    超速時之當下違規車子還沒有通過檢測點，其先利用路肩加
    速，待該車輛從後方逐漸追上，並有亮警示燈、拿指揮棒出
    來示意攔停…該車在其靠近右側並以指揮棒示意攔停，都沒
    有停車的跡象，反而還保持130 幾（公里）的速度，此時其
    會把警車的警示燈熄滅，以免違規的人看到警示燈持續閃爍
    ，反而加速逃離產生追撞的情形…，當熄燈之後其已確認該
    車的車牌號碼、車款、車色，再度亮起警示燈要做第2 次攔
    停，異議人發現其亮警示燈就又加速了，並於前方有其他車
    輛時，旋即未開方向燈就往左或往右超車，此類次數有4、5
    次以上，到了34公里高公局匝道處，異議人當時駕車在中內
    車道即內側第2 車道，該處是4 線道匝道共5 個車道，直接
    往右側跨越數個車道及禁止車輛通行及跨越的槽化線之後，
    直接下匝道，下匝道過程中都沒有開啟方向燈，異議人此次
    變換車道下匝道的過程，導致外側當時1 部大客車緊急剎車
    ，因為異議人的車子從大客車的前方跨越下匝道，其當時判
    斷繼續追逐很有可能發生危險，又因其已經確認該車輛的車
    牌號碼、車款、車色，足以作為舉發依據，就放棄繼續追逐
    等語（參本院卷第25頁反面至26頁反面）。考量本件並無事
    證可認證人莊嘉豪與異議人間有何恩怨或嫌隙，衡情證人莊
    嘉豪應無設詞構陷異議人之動機或必要，並參酌證人莊嘉豪
    執行公務時，對於執行職務之行為，須受違法執行時之行政
    懲處責任監督，復其因本件到庭具結後證述，倘證述內容有
    所不實，更有因而遭受刑事偽證罪追訴之風險。是綜合上情
    ，難認證人莊嘉豪有何違法舉發或虛偽證述，而自陷行政懲
    處或刑事追訴之不利境地情事，所證情節當足採信。
  3.審酌以本件車輛自遭測得超速之28.3公里處至下匝道之34公
    里處，共約5.7 公里之距離，與本件車輛經警測得之時速每
    小時131 公里即每秒可行駛36.39 公尺之速度換算，僅須約
    157 秒即約2 分37秒即可自28.3公里處行駛至34公里處，是
    證人莊嘉豪另就全部追躡時間約2 分鐘左右之證述情節（參
    本院卷第26頁反面），與客觀上經計算之結果大致相符，洵
    堪認定。而參以證人莊嘉豪駕駛警車追躡異議人長達2 分多
    鐘之過程中，以異議人駕駛本件車輛，在深夜4 時許的國道
    上超速行駛，除前方有其他車輛時，旋即未開方向燈就往左
    或往右超車，次數有4 、5 次以上之多，復於指標34公里處
    即有5 個車道之路段，更在未開啟方向燈警示其他車輛的情
    況下，驟然變換車道，直接往右側跨越數個車道及禁止車輛
    通行及跨越的槽化線，且未保持安全距離及間隔，逕從當時
    行駛外側車道的1 部大客車前方跨越駛入匝道，而導致該部
    大客車緊急剎車之客觀情狀觀察，並綜合上開規定、裁定意
    旨及證人莊嘉豪之證詞，足以彰顯異議人所為，已屬對往來
    本件路段之人、車安全造成極具危險性之危險駕車行為，至
    為灼然。從而，異議人本件駕車確有A 處分所示在道路上蛇
    行之違規行為之情，至為灼然，堪予認定。異議人辯稱其無
    在本件路段蛇行云云，與前揭事證不合，不足為採。
  (四)關於B 處分記載之「駕駛人以危險方式在道路上駕駛汽車（
    處車主）」部分：
    異議人於上開時、地有以蛇行之危險方式，在本件路段上駕
    駛本件車輛之違規行為，已由本院審認如上，而本件車輛之
    車主為異議人本身，此有汽車車籍查詢單1 紙在卷足參，異
    議人對於其係本件車輛車主一節並未爭執，是異議人對此部
    分之異議亦無理由。
  (五)又交通法令並未明文限制警員取締、舉發交通違規情事之方
    式，而賦予警員針對不同違規情事而選擇執行方式之權限，
    並非所有違規均應以拍照等方式舉證。蓋因交通違規態樣萬
    端，違規車輛之種類容有不同，違規時、地之差異亦影響現
    場光線、天候、路況等具體狀況，並非所有違規情事均適宜
    以拍照之方式舉證，此舉證方式之彈性空間賦予值勤警員裁
    量之權限，使警員得斟酌具體個案之時、地差異性，選擇最
    有效之方式進行蒐證、舉發。況交通違規常發生於一剎那之
    間，舉發交通違規本有其機動性，難期所有舉發地點均恰有
    設置拍照設備可供援用，倘一律要求值勤警員均應以拍照之
    方式舉證交通違規，亦未免與執行勤務之實況相扞格。是以
    就超速、酒醉駕車等違規行為而言，固非輔以科學工具，難
    以僅憑執勤者之五官知覺判斷之，惟就闖紅燈、蛇行駕駛與
    不服取締稽查而逃逸等違規行為而言，單憑執勤者之目擊即
    可確定，並非每件違規行為均須以照相或尚須其他證據舉發
    ，始可認定之。查本件異議人有在道路上蛇行之危險方式駕
    駛之行為，業經證人莊嘉豪於駕車追逐過程中目視並掣單舉
    發，復到庭具結作證，所證情節堪予採信，業經本院析述如
    前，且證人莊嘉豪係同時考量自身及其他車輛駕駛人之安全
    、本件違規行為之驟發性、取締攔停之急迫性暨整體道路交
    通安全等一切情狀，雖未以拍照之方式舉證，惟審酌其證述
    追躡違規車輛時之一切情狀，尚屬合理正當，是其採證與舉
    發之程序於法尚無不合或失當之處，自毋庸再以拍照或其他
    方式舉證。異議人徒以本件舉發之違規事項均無照片為憑置
    辯，實無足採。
  (六)另依道路交通管理處罰條例第89條規定，法院受理有關交通
    事件，準用刑事訴訟法之規定，且依刑事訴訟法第370 條前
    段規定：「由被告上訴或為被告利益而上訴者，第二審法院
    不得諭知較重於原審判決之刑」，即所謂「不利益變更禁止
    原則」，惟該原則僅限於原判決適用法條並無不當時始有其
    適用，苟原判決有適用法條不當之情形時，第二審法院即得
    撤銷原判決，另為適法之判決而諭知較重原審之刑，此參諸
    刑事訴訟法第370 條後段自明。再依道路交通案件處理辦法
    第20條前段規定：「交通法庭認為聲明異議有理由或聲明異
    議雖無理由，而原處分不當或違法者，應以裁定將原處分經
    聲明異議部分撤銷，並自為裁定。」觀之，足徵原裁決機關
    之處分如有不當或違法時，交通法庭自應撤銷原處分，另為
    適法之裁定。本件異議人前揭之違規事實明確，原處分機關
    依道路交通管理處罰條例第43條第1 項第1 款、第33條第1
    項第1 款及第43條第4 項前段之規定，分別裁處受處分人罰
    鍰18,000元、3,500 元，於法雖無不合，然A 處分就「在道
    路上蛇行」及「汽車行駛高速公路速度超過規定最高速限（
    20公里以上未滿40公里）」此二部分行為分別漏未依同條例
    第63條第1 項第1 款及第3 款規定，分別就兩部分行為各記
    違規點數3 點及1 點之諭知；B 處分則漏未依同條例第5項
    前段規定，為施以道路安全講習之諭知，皆顯有違誤之處。
    從而，異議人本件異議雖均無理由，然原處分既有前開違誤
    可指，自應由本院依道路交通事件處理辦法第19條前段之規
    定，撤銷原處分，並依法自為裁定如主文第2 項、第3 項所
    示，以期適法。
據上論斷，應依道路交通管理處罰條例第87條第2 項，道路交通
事件處理辦法第19條前段，裁定如主文。
中    華    民    國   100    年    7     月    28    日
                  交通法庭  法  官  李俊彥
上列正本證明與原本無異。
如不服本裁定，應於裁定送達後5 日內敘明抗告理由，向本院提
出抗告狀。
                            書記官  林文達
中    華    民    國   100    年    7     月    29    日